臺灣臺北地方法院刑事判決　　　　　　　　　　　　　九十年度訴字第一五號
　　公　訴　人　臺灣臺北地方法院檢察署檢察官
　　被　　　告　乙○○
　　　　　　　　丁○○
右列被告等因強盜案件，經檢察官聲請以簡易判決處刑（九十年度偵字第一五二七五
號），本院認不宜以簡易判決處刑，改依通常程序審理，並判決如左：
    主  文
乙○○、丁○○共同意圖為自己不法之所有，預備以強暴至使不能抗拒，而取他人之
物，各處有期徒刑伍月，如易科罰金，均以參佰元折算壹日。
扣案西瓜刀壹把、鋁質棒球棍壹支、黑色頭套貳個、棉質手套貳副、膠帶壹捲、手電
筒壹支均沒收。
    事  實
一、乙○○、丁○○二人基於意圖為自己不法所有之犯意聯絡，預備以強暴至使不能
    抗拒之方式而取他人財物，於民國九十年七月九日晚上近九時許，攜西瓜刀一把
    、棒球棍一支、黑色頭套二個、棉質手套二副、膠帶一捲、手電筒一支等作案工
    具，由丁○○負責駕駛乙○○母親丙○○所有，車牌號碼ＤＳ－五四九七（聲請
    簡易判決處刑書誤載為五四六七）號自用小客車，搭載乙○○，至臺北市○○區
    ○○街八十三號峨眉立體停車場頂層即第七層處，俟機尋找犯案對象，嗣於同日
    晚上近十時許，見戊○○友人駕駛之黑色Ｓ３２０賓士轎車（下稱賓士轎車）停
    於同層樓停車場，丁○○遂故意將該自用小客車駕駛至賓士轎車旁緊貼停放，乙○○則持扣案手電筒向車內駕駛座照射，該賓士車駕駛人感受威脅立即以行動電
    話通知戊○○前往救助，戊○○接獲電話後開車趕往案發地時，乙○○復趨近賓
    士轎車，並以不明器械敲擊賓士轎車車門，該賓士轎車駕駛人再電話聯絡戊○○
    急稱：「他靠過來了、靠過來了」，但電話旋中斷，戊○○遂就近向臺北市政府
    警察局萬華分局漢中街派出所報案，並會同警方趕至現場，適其友脫困開車至一
    樓，警員即經由該賓士轎車駕駛人敘述之人車特徵及車號，當場查獲未及著手實
    施強盜之乙○○、丁○○，並自前開自用小客車前乘客座踏腳處扣得上述西瓜刀
    、球棒、手套一副、面罩一個，與在駕駛座側置物箱內扣得上述面罩一個、手套
    一副、手電筒、膠帶。
二、案經臺北市政府警察局萬華分局報告由臺灣臺北地方法院檢察署檢察官偵查聲請
    簡易判決處刑，經本院改依通常程序審理。
    理  由
一、訊據被告乙○○、丁○○固均坦承於右述時間由丁○○將前開自用小客車駛入峨
    眉立體停車場頂層，停放於賓士轎車旁，乙○○並持扣案手電筒向賓士轎車內照
    射，扣案之物均在車內起出且為乙○○所有等事實，核與證人即報案人戊○○證
    述親自聽聞被害人陳述被告二人將自用小客車緊停於被害人所駕駛，停放於峨眉
    立體停車場頂層之賓士轎車旁，並以手電筒照射車內（偵查卷第三十九頁背面、
    本院九十一年四月二十三日調查筆錄第三頁、第六頁參照）；證人即查獲被告二
    人之臺北市政府警察局萬華分局武昌派出所警員己○○、甲○○證述於前開停車
    場頂層查獲被告二人、己○○證稱在該車上扣得前述物品等情一致（偵查卷第三
    十二頁以下、本院九十年十月二十三日訊問筆錄第三頁、第四頁參照），足以擔
    保被告二人前開任意性自白與事實相符。惟被告二人均矢口否認有何預備強盜犯
    行，被告乙○○辯稱：案發當日伊與丁○○是要去今日戲院（現改名為嘉年華影
    城）看九整點的「珍珠港」電影，因為逛街錯過時間，就買了一些滷味，回到車
    上聊天，因為看到賓士轎車內有一男一女在作親密動作，好奇而在車內以手電筒
    向渠等照射，並未離開車子趨近賓士轎車，更無以不明器械敲擊賓士轎車車門，
    該男子曾一度離開車子去洗手間，若伊等真要犯案，大可挑那一個機會對該男子
    或留在車上之女子不利，不會等到該男子又回到車上才行動，而且當時伊二人所
    乘坐之自用小客車車窗是搖下來的，也有發動引擎，音響也打開，如果真要犯案
    ，不會如此明目張膽。扣案之物確實是伊的，但西瓜刀是買來切水果之用，球棒
    是用來防身，頭套、手套是做工要用，膠帶是做工時遇有電線磨損時所用，而且
    車上有很多副手套、頭套，不知道警方為什麼剛好要只扣兩副，伊等都已工作六
    、七年，月薪也有六、七萬，實在沒有犯案動機云云。被告丁○○除附和乙○○
    所言之外，辯稱：車子是其開去的，錯過電影時間後，也是其建議回到停車場車
    上聊天，其知道車上有球棒與工作上要用到的手套等物品，但不知車上為何有西
    瓜刀，扣案手套等也不是在駕駛座扣到的，其實車上還有其他很多東西，不知道
    為什麼警方只查扣比較具危險的物品，乙○○持手電筒照射賓士轎車時，其有勸
    阻乙○○不要這麼做，其知道這種行為有所不當，但決不是要犯案云云。
二、經查，右揭事實，業據證人即陪同被害人指認二名被告之警員陳敬鏈證稱：案發
    當日被害人明確指認二名被告即是預備強盜被害人之二名男子，且被害人有向陳
    敬鏈指稱遭被告以手電筒探照及持不明器械敲擊賓士轎車車門（本院九十一年四
    月三十日調查筆錄第三頁參照）；證人己○○、甲○○證稱查獲被告二人及查扣
    前開作案物品之經過；證人戊○○結證接受被害人求援與報案查獲之經過；上述
    證人之證言已對事實經過證述綦詳，並有上開扣案之物扣案足證。至於被告二人
    上開，因為錯過電影時間而停留在車內聊天，僅用手電筒照射、並未下車靠近賓
    士轎車，扣案之物均有正當用途，並非作案工具之辯詞云云；惟查：
    （一）今日戲院於案發之九十年七月九日晚間九時許，雖的確有播放「珍珠港」
          電影但場次分別為Ａ廳十時三十分，Ｃ廳九時四十分，均無被告所自稱「
          九整點場次」，此有「嘉年華影城（即今日戲院）票房暨商場收入統計日
          報表」影本在卷足憑，被告二人迭於偵查、本院調查時供稱「原本想看九
          點的電影」（偵查卷第二十四頁背面第一行乙○○供述參照）、「我們是
          要看九點的電影」（本院九十年十月十一日訊問筆錄第三頁乙○○供述、
          第七頁丁○○供述參照）、「當時好像是要看珍珠港」、「應該是珍珠港
          」（本院九十年十月二十三日訊問筆錄第七頁乙○○供述、第八頁丁○○
          供述參照）、「我們是要到峨眉街的今日電影院去看「珍珠港」，我們當
          初是要看九點的電影，後來因為逛街超過了十五分鐘，我們到了電影院的
          時間是九點十五分。」、「當初我們只知道是單點的電影，九點或是九點
          十分，我們逛街完之後才知道那是九點的電影。」（本院九十一年一月四
          日調查筆錄第四頁乙○○供述參照）、「應該是「珍珠港」，是在原來今
          日百貨公司樓上的電影院。」、「當初因為到了時間已經過了，所以我們
          並沒有買票，我們去到電影院正確的時間我不太記得了，應該是剛過九點
          ，售票員就向我們說時間過了」（本院九十一年一月五月九日調查筆錄第
          三頁丁○○供述、第四頁乙○○供述參照），經本院提示前開場次時間表
          後，被告二人即於本院審理中更改供詞為不知道具體電影名稱，顯為卸責
          之詞；復參諸證人甲○○證述：「他們辯稱他們坐在車上聊天，因為車子
          是發動的，我有問他們來多久了，他們說好幾個小時了，我也有問他要去
          哪家戲院去看，看幾點的電影但是他們都回答不出來。」（本院九十年十
          月二十三日訊問筆錄第七頁參照），及被告二人所停車地點為收費停車場
          ，此有該停車場收費表在卷可參（偵查卷第三十七頁），若僅為聊天，自
          可尋找其它地點等情，被告所辯錯過電影時間而停留在車內聊天云云，不
          足採信。
    （二）雖本案被害人不願到庭指訴被告二人之犯行經過，惟證人戊○○、陳敬鏈
          均已結證被害人向渠等敘述被害過程與被告二人當時之行為舉止等內容，
          戊○○證稱：「當時我的董事長打行動電話給我的時候，當時我人在忠孝
          東路與建國南路路口處，當時在電話中他的口氣很急說有人要搶劫他，我
          問董事長他人在哪裡，他說他在峨眉停車場，我請他在車內不要出來等我
          趕來，當時我是與我的朋有總共有二人一起到那裡，當時我是先到漢中派
          出所去報警，派出所一接到我的報警後就聯絡線上警網及與我們一起趕到
          峨眉停車場，當時是警網先到，我與漢中派出所的人比較晚到，當時被告
          二人仍然在停車場內，後來我才見到我的董事長下來，我見到我的董事長
          下來後，在五分鐘內警察就抓到被告二人及他們的車子。第一通電話打來
          的時候，我的董事長是告訴我說有人要搶他，後來我問他說是什麼事情，
          他說有二個人在他的車子外面用手電筒照射他，並且說他的車子停在那邊
          的時候，被告二人故意把他們的車子停的很靠近（幾乎要撞到他的車子）
          ，不讓我的董事長下車，然後被告二人中有一個人就拿著手電筒從駕駛座
          往車內照射要看車內的情形為何，後來我告訴董事長說請他不要急千萬不
          要下車，我現在馬上趕過去，我記得董事長好像有說被告手上有拿東西，
          後來我開到中華路的時候我接到董事長的第二通電話，我的董事長只是電
          話中只告訴我說：他靠過來了、靠過來了，然後電話就斷掉了。」（本院
          九十一年四月二十三日第二頁、第三頁參照）；陳敬鏈證稱：「被害人只
          是私底下向我們說他的車停在停車場那裡，而遭到兩個年輕人用燈照他，
          而其中一個年輕人手裡不知道拿什麼東西去敲他的車門，但是我們要向他
          製作筆錄的時候他都拒絕而且也拒絕承認他就是被害人。」（本院同年月
          三十日調查筆錄第三頁參照）。此均為該二位證人親自聽聞、經歷之事實
          ，且證人甲○○、己○○亦是依據被害人、戊○○所敘述之車號與行為人
          特徵逮捕被告二人並扣得前開作案之物，證人陳敬鏈亦為陪同被害人直接
          指認被告之在場者（本院九十一年四月三十日調查筆錄第六頁倒數第四行
          參照）；復有臺北市政府警察局萬華分局漢中街派出所之報案紀錄、勤務
          表、公務電話紀錄影本各一份附卷可稽（偵查卷第三十四至第三十六頁參
          照），此在在均能證明被告二人確有右開事實所述之犯行，被告二人空言
          辯稱僅有乙○○在車上以手電筒照射賓士轎車，被告二人均未下車，而否
          認乙○○有持械下車趨近賓士轎車，並以該器械敲擊賓士轎車車門云云，
          與事實不符。
    （三）扣案之西瓜刀於查扣當時係放在前開自用小客車右前乘客座踏板處，看來
          像新買的，而扣案手套及頭套在駕駛座及右前座各都有一副，看來很新，
          水泥工用的應該會很髒，且通常水泥工不會戴手套，此業據查得上揭物品
          之證人己○○警員於偵查、本院訊問時證述綦詳（偵查卷第三十三頁、本
          院九十年十月二十三日訊問筆錄參照）；而扣案土黃色膠帶與水電工專業
          使用之絕緣膠帶不同，此為具一般常識之公眾週知之事實；頭套、鋁質棒
          球棍更非工地所用之物；復參諸此等足供強盜犯行所用之物品，被告二人
          將其一併隨身攜帶於車上，若僅如被告乙○○辯稱扣案物品各有用途，西
          瓜刀是查獲前三、四個月工地要切水果而買，手套是工地做泥水，頭套是
          退伍時買來做紀念，膠帶是修理電線用，球棒是防身用，被告丁○○辯稱
          只知道車上有手套、頭套、球棒，不知有西瓜刀云云，不足採信，被告二
          人所辯，與常情有違。
    （四）被告乙○○辯稱若伊等果要犯案，大可趁被害人離開車子時下手，與被告
          丁○○辯稱車上還有很多手套及其他工具，不知道警察為何只是取出比較
          具有危險性的東西云云，因行為人欲採何種時機下手犯案，與作案用交通
          工具上除犯案所用之物外是否放有其他物品，均無一定，且與被告二人是
          否犯預備強盜並無邏輯上之必然關連，被告二人此點所辯不足以動搖本院
          認定之事實。
    綜上所述，被告二人所辯均不足採，事證明確，所為預備強盜犯行洵堪認定，應
    予論科。
三、按被告乙○○、丁○○行為後，懲治盜匪條例業於九十一年一月三十日經總統以
    華總一義字第０九一０００一五０八０號公布廢止，同日另以華總一義字第０九
    一０００一五一一０號公布刑法第三百二十八條等相關條文之修正條文，而被告
    行為時所適用之法律，因懲治盜匪條例尚未廢止，相對斯時之修正前刑法第三百
    二十八條，為特別法，依特別法優於普通法之法律適用原則，自應適用懲治盜匪
    條例論處，無適用修正前刑法之餘地；惟懲治盜匪條例之廢止，與刑法第三百二
    十八條等相關條文之修正及增定，係由立法院同日三讀通過，嗣由總統一併公布
    施行，考其修正與廢止之立法目的，在以修正後之刑法取代懲治盜匪條例，避免
    修正前之刑法發生中間法之效力，故懲治盜匪條例雖曰廢止，然因廢止前後，被
    告犯行在行為時至裁判時，均有刑罰規定，該條例之廢止，自屬刑法第二條第一
    項所稱「行為後法律有變更」，而非刑事訴訟法第三百零二條第四款、第三百八
    十一條、第三百九十三條第四款所稱之刑罰「廢止」，亦無所謂因該條例之廢止
    而應回復適用修正前刑法相關條文之餘地；依上說明，被告等此一犯行，依刑法
    第二條第一項規定，並參酌最高法院二十五年上字第二六七號、二十八年上字第
    二三九七號、五十一年臺上字第二一七九號諸判例意旨，自應就被告二人行為時
    有效之懲治盜匪條例第五條第三項與裁判時之修正後刑法第三百二十八條第五項
    予以比較，而適用最有利行為人之修正後刑法第三百二十八條第五項規定。核被
    告二人所為，均係犯修正後刑法第三百二十八條第五項之預備強盜罪。被告二人
    間有犯意聯絡與行為分擔，應依刑法第二十八條論以共同正犯。爰審酌被告二人
    之行為動機、目的、手段、持有之作案工具對被害人所可能生之危害、犯罪後態
    度等一切情狀，量處如主文所示之刑，並諭知易科罰金之折算標準，以資儆懲。
    前開扣案之物，為被告乙○○所有，且係供被告二人預備犯強盜罪所用之物，均
    應依刑法第三十八條第一項第二款規定，沒收之。
據上論斷，應依刑事訴訟法第四百五十二條、第二百九十九條第一項前段，刑法第二
條第一項前段、第二十八條、修正後刑法第三百二十八條第五項，第四十一條第一項
前段、第三十八條第一項第二款，罰金罰鍰提高標準條例第二項，判決如主文。
本案經檢察官絲漢德到庭執行職務
中      華    民      國      九十一      年      七    月    二      日
                              臺灣臺北地方法院刑事第四庭
                                  審判長  法  官    余學淵
                                          法  官    吳定亞
                                          法  官    姚念慈
右正本證明與原本無異。
如不服本判決，應於判決送達後十日內向本院提出上訴狀(應抄附繕本)。告訴人
或被害人如對於本判決不服者，應具備理由請求檢察官上訴，其上訴期間之計算
係以檢察官收受判決正本之日期為準。
                                          書記官    林義盛
中      華      民      國      九十一      年      七    月    二      日
附錄本案論罪科刑法條全文：
修正後刑法第三百二十八條
意圖為自己或第三人不法之所有，以強暴、脅迫、藥劑、催眠術或他法，至使不能抗
拒，而取他人之物或使其交付者，為強盜罪，處五年以上有期徒刑。
以前項方法得財產上不法之利益或使第三人得之者，亦同。
犯強盜罪因而致人於死者，處死刑或無期徒刑或十年以上有期徒刑；致重傷者，處無
期徒刑或七年以上有期徒刑。
第一項及第二項之未遂遂犯罰之。
預備犯強盜罪者，處一年以下有期徒刑、拘役或三千元以下罰金。
